【裁判字號】    91,訴,2220
【裁判日期】    920508
【裁判案由】    綜合所得稅
【裁判全文】
臺北高等行政法院判決                            九十一年度訴字第二二二○號
                              .
    原      告  甲○○
    被      告  財政部台灣省北區國稅局
    代  表  人  林吉昌（局長）
    訴訟代理人  乙○
                郭素真
右當事人間因綜合所得稅事件，原告不服財政部中華民國九十一年四月十八日台財訴
字第○九○○○六二五三○號訴願決定，提起行政訴訟，本院判決如左：
    主  文
原告之訴駁回。
訴訟費用由原告負擔。
    事  實
一、事實概要：原告民國八十二年度綜合所得稅結算申報，漏報其受扶養親屬周高
    其他所得新台幣（下同）二、四○○、○○○元，經財政部台北市文山稽徵所通
    報，被告乃併核定原告當年度綜合所得總額為三、二九二、四○二元，綜合所得
    淨額為二、九七六、三六○元，補徵稅款六○九、九八一元，並按所漏稅額○‧
    五倍科處原告罰鍰三○四、九○○元（計至百元止）。原告不服，申經復查結果
    未獲變更，提起訴願，亦遭決定駁回，遂提起行政訴訟。
二、兩造聲明：
  (一)原告聲明：原處分及訴願決定均撤銷。
  (二)被告聲明：駁回原告之訴。
三、兩造之爭點：
  (一)原告之母周高之系爭所得應否以半數計算，併課原告之綜合所得總額？
  (二)原告漏報其母系爭所得有無故意過失？
  (三)原告主張之理由：
    1.依土地建築改良物抵押權設定契約書所載，並無利息設定，復不生損失，故原
      告之母由祭祀公業受贈之補償金額，非所得稅法第十四條第十類「其他所得」
      之補償費收入。縱按所得稅法第十四條第十類計算漏報稅額，應按「‧‧‧若
      無法提出成本費用憑證以供查核者，應以補償費收入之百分之五十為所得額‧
      ‧‧」計算，即應以一、二○○、○○○元為限額，不應以二、四○○、○○
      ○元計算補收稅額。
    2.按違章事實，應依證據認定之，無證據不得推定其違章事實，所謂認定違章事
      實之證據，係指足以認定原告確有故意行為之積極證據而言，該項證據必須適
      合於違章事實之認定，始得採為斷罪之資料。又違章事實之認定，應憑真實之
      證據，倘證據是否真實尚欠明顯，或如未能發現相當之證據，或證據不足以證
      明，自不能以推測擬制之方法，為其判斷之基礎。原告漏報其母周高之其他
      所得二、四○○、○○○元，查係周世宗祭祀公業補貼金，由原告之母領取，
      原告因未與其同住，故不知情，並非故意逃漏稅，被告依所得稅法第一百十條
      第一項規定處以罰鍰三○四、九○○元，其認事用法顯有違誤。
    3.本件經原告依法復查，屬未確定之案件，原告和其母分屬不同戶籍，未同居一
      家，無扶養事實，故申請更正剔除扶養原告之母，被告應予受理。
  (四)被告主張之理由：
    1.原告主張更正受扶養親屬欄，與受扶養親屬周高分開申報乙節。按「綜合所
      得稅納稅義務人於結算申報時，未將符合所得稅法第十七條規定之受扶養親屬
      之所得合併申報，經查明各該受扶養親屬有所得後，始申請分開申報者，如屬
      罰鍰處分確定或已逾核課期間案件，應不予受理。」財政部八十二年八月十日
      台財稅第八二一四九三八五四號函著有明釋。原告申請其與受扶養親屬周高
      分開申報，惟分開申報之結果，將造成周高八十二年度綜合所得稅申報案逾
      核課期間，則依上揭財政部函釋意旨，應不予受理。
    2.原告主張其於辦理八十二年度綜合所得稅申報時，因非所得人故不知其母有二
      、四○○、○○○元之收入，不應罰鍰乙節。按個人綜合所得稅之課徵係以收
      付實現為原則，原告之受扶養親屬周高既有此項所漏報之所得，則原告於申
      報之時，即應負有依規定申報所得稅之注意義務，其竟未盡此項注意義務，實
      難謂為無過失。原告既列報扶養親屬周高，則對於其扶養親屬之所得，即負有
      主動列報之作為義務，違反此項作為義務者，即推定為有過失，是原告縱非故
      意，亦難謂無過失，依司法院釋字第二七五號解釋意旨，即應受處罰，是原處
      分尚無不合。
    理  由
一、按「納稅義務人應於每年二月二十日起至三月底止，填具結算申報書，向該管稽
    徵機關，申報上一年度內構成綜合所得總額或營利事業收入總額之項目及數額，
    以及有關減免、扣除之事實，並應依其全年應納稅額減除暫繳稅額、尚未抵繳之
    扣繳稅額，計算其應納之結算稅額，於申報前自行繳納。‧‧‧」「納稅義務人
    已依本法規定辦理結算申報，但對依本法規定應申報課稅之所得額有漏報或短報
    情事者，處以所漏稅額兩倍以下之罰鍰。」為行為時所得稅法第七十一條第一項
    、第一百十條第一項所明定。
二、原告辦理八十二年度綜合所得稅結算申報，漏報受扶養親屬其母周高當年度取
    自祭祀公業周世宗之所得二、四○○、○○○元之事實，有綜合所得稅結算申報
    書、綜合所得稅非扣繳所得資料傳票等件影本在原處分卷可稽，且為原告所不爭
    執，堪認為真實。是被告將該所得併計核定原告當年度綜合所得總額為三、二九
    二、四○二元，綜合所得淨額為二、九七六、三六○元，補徵稅款六○九、九八
    一元，並按所漏稅額○‧五倍科處原告罰鍰三○四、九○○元（計至百元止），
    訴願決定予以維持，揆諸首開規定，並無不合。
三、原告雖主張其非系爭款項之領款人，且未與母同住，不知其母有該項所得，不應
    處罰；又系爭所得為土地補償費收入，應依所得稅法第十四條第十類規定以半數
    計算當年度所得云云。惟查原告既列報其母周高為受扶養親屬，即負有依規定
    申報所得之義務，且依原告填報之綜合所得申報書顯示，其當年申報周高之郵
    局利息所得四筆，足見原告明知列報受扶養親屬應同時申報其所得，竟未注意查
    明其母確有何項所得而漏未申報周高之系爭所得，縱非故意，亦難謂無過失，
    依司法院釋字第二七五號解釋意旨，即應受處罰，自不得以未與其母同住而主張
    免責。又原告之母系爭所得與行為時所得稅法第十四條第九類其他所得中「自力
    經營林業之所得、一次付之養老金、退休金、贍養費、受僱從事遠洋漁業，於每
    次出海後一次分配之報酬，及因耕地出租人收回耕地，而依平均地權條例第七十
    七條規定，給予之補償等變動所得，得僅以半數作為當年度所得，其餘半數免稅
    」規定不符，自無從以半數計算所得。另原告漏報受扶養親屬之鉅額所得，經查
    獲補徵稅款科予罰鍰後，始主張與其母周高分開申報所得，惟其母周高八十
    二年度綜合所得稅申報已逾核課期間，被告不予受理，亦無不合。從而原處分及
    訴願決定均無違誤，原告徒執前詞，聲請撤銷，為無理由，應予駁回。
四、據上論結，本件原告之訴為無理由，爰依行政訴訟法第九十八條第三項前段，判
    決如主文。
中    華    民    國    九十二      年      五      月        八        日
                 臺 北 高 等 行 政 法 院   第 四 庭
                                審 判 長 法  官  鄭 忠 仁
                                         法  官  林 育 如
                                         法  官  楊 莉 莉
右為正本係照原本作成。
如不服本判決，應於送達後二十日內，向本院提出上訴狀並表明上訴理由，如於本判
決宣示後送達前提起上訴者，應於判決送達後二十日內補提上訴理由書（須按他造人
數附繕本）。
中    華    民    國    九十二      年      五      月        八        日
                                         書記官  王 俊 權


司法院資訊處製作；財團法人民間司法改革基金會備份。
